【裁判字號】    97,易,944
【裁判日期】    970613
【裁判案由】    妨害名譽
【裁判全文】
臺灣板橋地方法院刑事判決               97年度易字第944號
公  訴  人  臺灣板橋地方法院檢察署檢察官
被      告  甲○○
選任辯護人  陳友炘律師
上列被告因妨害名譽案件，經檢察官提起公訴（97年度偵續字第
51號），本院判決如下：
    主  文
甲○○無罪。
    理  由
一、公訴意旨略以：被告甲○○意圖散佈於眾，於民國96年2 月
    11日凌晨2 時22分許，在動感精靈直排輪推廣中心網站上（
    網址：HTTP：//ＷＷＷ．MGSKATE.COM） 之討論主題為「話
    說今天的八爪智障魚」討論區○○○○路人」刊登「今天偶
    然經過圓山，順道去看一下大家，結果看到智障魚的教學，
    天哪！！這算是誤人子弟吧！！一個小朋友一隻腳踩內刃、
    一隻腳踩外刃，媽媽跟我說她今天才買鞋的，還買了五千咧
    ，教練都沒有發現他的鞋有問題嗎？教葫蘆時，那個小朋友
    就一直踩內刃去做，我都快看不下去了！智障魚的鞋子還真
    是爛到一個不行啊！然後我又看到他們教練在學ＭＧ的小朋
    友的角標動作，結果根本不行，超好笑的，你們小朋友大概
    可以慘電他們吧！」等不實文字，使閱覽網頁之不特定人得
    以見聞而散佈於眾，足以生損害於帝鼎國際行銷企業有限公
    司（下稱帝鼎公司）即「八爪魚」直排輪系列產品之臺灣地
    區獨家代理商之名譽。因認被告所為係犯刑法第310 條第2
    項之加重誹謗罪嫌。
二、按犯罪事實，應依證據認定之，無證據不得認定其犯罪事實
    ；又不能證明被告犯罪者，應諭知無罪之判決，刑事訴訟法
    第154 條第2 項、第301 條第1 項分別定有明文。且告訴人
    之告訴，係以使被告受刑事訴追為目的，是其陳述是否與事
    實相符，應調查其他事實以資審認，始得為不利被告之認定
    ，最高法院52年台上字第1300號著有判例可資參照。又刑事
    訴訟上證明之資料，無論為直接或間接證據，均須達於通常
    一般之人均不致有所懷疑，而得確信其為真實之程度，始得
    據為有罪之認定，若其關於被告是否犯罪之證明未能達此程
    度，而有合理懷疑之存在，致使無從形成有罪之確信，根據
    「罪證有疑，利於被告」之證據法則，即不得遽為不利被告
    之認定，亦有最高法院76年台上字第4986號判例可稽。其以
    情況證據（即間接證據）斷罪時，尤須基於該證據在直接關
    係上所可證明之他項情況事實，本乎推理作用足以確證被告
    有罪，方為合法，不得徒憑主觀上之推想，將一般經驗有利
    被告之其他合理情況逕予排除，此觀諸最高法院32年上字第
    67號判例意旨亦彰彰甚明。
三、次按，人民之言論自由應予保障，憲法第11條鑄有明文，鑑
    於言論自由有實現自我、溝通意見、追求真理、滿足人民知
    的權利，形成公意，促進各種合理的政治及社會活動之功能
    ，乃維持民主多元社會正常發展不可或缺之機制，國家應給
    予最大限度之保障，惟為保護個人名譽、隱私等法益及維護
    公共利益，國家對言論自由尚非不得依其傳播方式為適當限
    制（大法官會議釋字第五０九號解釋意旨參照）。再按發表
    意見與陳述事實不同，意見為主觀之價值判斷，無所謂真實
    與否，在民主多元社會各種價值判斷皆應容許，不應有何者
    正確或何者錯誤而運用公權力加以鼓勵或禁制之現象，僅能
    經由言論之自由市場機制，使真理愈辯愈明而達去蕪存菁之
    效果，對於可受公評之事項，縱然以不留餘地或尖酸刻薄之
    語言文字予以批評，亦應認為仍受憲法之保障，蓋維護言論
    自由即所以促進政治民主及社會之健全發展，與個人名譽可
    能遭受之損失兩相衡量，顯然有較高之價值；惟事實陳述與
    意見發表在概念上本屬流動，有時難期其涇渭分明，若意見
    係以某項事實為基礎或發言過程中夾論夾敘，將事實敘述與
    評論混為一談時，始應考慮事實之真偽問題。
三、本件公訴人認被告甲○○涉有加重毀謗罪嫌，無非以上揭事
    實，業據告訴代理人戊○○指證明確，且有前開網頁列印資
    料附卷等資為依據。
四、訊據被告堅決否認有何妨害名譽之犯行，辯稱：我確實有在
    前揭網路討論區留下上開意見，但那是因為我的確看到這種
    情形，才把我看的情形寫在網路上，我沒有毀謗別人的意思
    等語。
五、經查：
    (一)本件被告確於公訴人所指時地在網路上公開發表前揭批評
      告訴人公司直排輪產品之文字一節，業據被告坦認不諱，
      亦有前開網頁列印資料附卷可參，此部分客觀事實甚為明
      確，首堪認定。
    (二)本件被告辯稱：我確實在台北市的圓山公園裡面看到有小
      朋友穿告訴人公司的直排輪產品，有姿勢不良的情形，所
      以才在網路上留言發表意見，並非毀謗等語。經查：
      1.本件被告所指臺北市圓山公園內確實有小朋友在該處學
        習、練習直排輪運動，而其中某些小朋友穿著直排輪時
        ，確有直排輪鞋歪向一邊等情形一節，業據證人即施丁
        ○○於本院審理中證稱：我住在台北市○○街，有帶孫
        子去圓山公園學滑直排輪，三年來沒有下雨的週末大概
        都會去，有看到有些小朋友穿著直排輪歪歪的，我有提
        醒那些小朋友的家長要把鞋帶綁緊，有些綁好還是歪歪
        的，但我不確定是那一牌的鞋子等語明確（見本院卷第
        45-46 頁）；核與證人丙○○於本院審理中證稱：我從
        事直排輪運動約9 年，我教小朋友滑直排輪時會要求姿
        勢正確，裝備要正確穿戴，如果穿戴不正確或鞋子的支
        撐力不夠，可能腳是直的，鞋子卻偏一邊，長期如此可
        能使腳變形，也會影響學習；我有去過圓山公園，在那
        邊有看過上述直排輪鞋子使用不良的情形，也有注意過
        ，應該不全是同一廠牌的鞋子等語相符（見本院卷第
        46-49 頁）。由此可見被告辯稱其曾經過圓山公園，看
        到有小朋友穿直排輪姿勢不正確等語，並非無憑。
      2.再者，證人乙○○於本院審理中亦證稱：我從事直排輪
        運動約16年，現在大多培訓教練，只有帶彰化縣的選手
        隊，1999至2001年我是國家隊的裝備經理，所以我會注
        意器材的選擇；直排輪的初學者由於不會換重心，所以
        要注重腳踝的保護，鞋子不可以歪掉，如果有這種情形
        ，要檢查鞋帶有無綁好，如果鞋帶確實有綁好，那麼可
        能是鞋身的硬度不夠，這種情況長期可能會造成腳踝部
        分長息肉或腫脹，我會建議學生更換鞋子。我對國內直
        排輪的品牌相當熟悉，也知道告訴人公司的品牌，96年
        8 、9 月間被告的姐姐李懿蓓有傳一張圖片給我看（經
        提示本院卷第27頁照片經證人指認無誤），圖片中應該
        是告訴人公司的鞋子，因為彰化地區也有小朋友穿該款
        鞋子，我幫他綁鞋帶跟大扣之後，仍有腳歪掉的情形，
        因此我知道這一款鞋子的支撐有問題，所以我建議李懿
        蓓可以建議學生換掉等語明確（見本院卷第49-52 頁）
        。是依證人乙○○前揭所證，被告辯稱告訴人公司某一
        直排輪鞋款造成小朋友一隻腳踩內刃、一隻腳踩外刃等
        語，尚非全然無據。
      3.綜上調查，本件被告辯稱其於上開網路討論區所刊載之
        言論均屬就個人見聞之事實加以評論等語，尚非不足採
        信。而揆諸首揭說明，本件被告既係就其親自見聞之事
        實於網路之討論區發表評論，且其所批評之對象為市面
        上公開發售，一般人均可能購買之商業產品，自難認純
        屬私益而完全與公益無涉；準此，縱然被告上揭評論之
        內容尖酸刻薄、不夠厚道，或其背後尚有商業競爭之不
        良動機，惟此乃屬個人修養好壞或自我道德要求高低之
        問題，均仍應在憲法保障言論自由之範疇內。是告訴人
        公司之商譽若因此而受有損害，固非不得依民事訴訟途
        徑請求損害賠償；惟本件被告所為應不具刑法之非難性
        ，顯難以刑法第310 條之罪責相繩至明。
六、據上所陳，本件依調查所得證據尚不足以證明被告確有加重
    毀謗之犯行，此外復查無其他積極證據足資證明被告有何公
    訴人所指犯行，揆諸首開說明，因不能證明被告犯罪，自應
    為無罪之諭知。
據上論斷，應依刑事訴訟法第301條第1項，判決如主文。
本件經檢察官陳旻源到庭執行職務。
中    華    民    國    97    年    6     月    13    日
                  刑事第十三庭  法  官  許映鈞
以上正本證明與原本無異
如不服本判決應於送達後10日內向本院提出上訴狀
                                書記官  范煥堂
中    華    民    國    97    年    6     月    13    日


司法院資訊處製作；財團法人民間司法改革基金會備份。
